臺灣高等法院刑事裁定
111年度抗字第119號
抗  告  人  林暐傑
即  被  告          


            林郁恒



上列抗告人因不服延長羈押等案件，不服臺灣宜蘭地方法院中華
民國110年12月29日裁定（110年度訴字第365號、110年度聲字第
582號），提起抗告，本院裁定如下：
    主  文
抗告駁回。                                             
    理  由
一、原裁定意旨略以：
　㈠被告林暐傑部分：茲因羈押期限即將屆滿，經臺灣宜蘭地方
    法院於民國110年12月27日訊問被告，並審酌卷內相關事證
    及檢察官、辯護人之意見，足見被告犯罪嫌疑重大，且所涉
    犯係組織性之集團犯罪，故縱使被告就其個人涉案部分坦白
    認罪，但仍有與其他證人行交互詰問程序，以釐清陳述真偽
    之必要，若任令被告在外，其間互相勾串及滅證以求共同卸
    責之風險甚高，有刑事訴訟法第101條第1項第2款之羈押原
    因。又因被告犯罪而受害之人眾多、詐騙金額高，復審酌被
    告被訴犯罪事實對社會的危害性、國家刑罰權遂行之公益考
    量與被告人身自由私益兩相利益衡量，為確保訴訟程序，包
    括裁判後執行程序之遂行，認為有羈押之必要性，且無從以
    具保、責付、限制住居等侵害較小之手段代替，爰裁定自11
    1年1月6日起延長羈押2月，並禁止接見、通信，被告雖以須
    照顧家庭及負擔家計，擔心家庭成員之健康狀況等語聲請具
    保，然均非是否停止羈押應考量之理由，應予駁回。
　㈡被告林郁恒部分：茲因羈押期限即將屆滿，經臺灣宜蘭地法
    院於110年12月27日訊問被告，審酌卷內相關事證及檢察官
    、辯護人之意見，認被告所涉犯罪嫌疑重大，又被告雖坦承
    部分犯罪事實，然仍尚須傳喚相關證人到庭作證加以釐清，
    若將其等釋放，實不能排除其等相互干擾彼此供述之情形，
    有事實足認被告有勾串共同被告及影響證人日後作證內容之
    可能，有羈押之原因。復審核本件乃集團性犯罪，有眾多人
    員參與，偵查機關破獲不易，所為嚴重干擾社會正常交易及
    人與人間之互信基礎，遠非一般通常詐欺個案所可比擬，經
    權衡犯罪情節輕重、對國家社會秩序之危害及對人身自由拘
    束之不利益、防禦權行使限制之程度後，認非予羈押，顯難
    防止上開情形，且無從以其他手段替代，是被告應自111年1
    月6日起延長羈押2月，併諭知禁止接見、通信等語。
二、抗告意旨略以：
　㈠被告林暐傑部分：⑴被告監督車手之角色係屬邊緣、低參與程
    度，所知不多，無勾串或滅證之可能。⑵本案其他被告否認
    之犯罪事實與被告所涉並無重複或相關，則其等否認自與被
    告坦承犯行部分並無矛盾或牴觸，且交互詰問之證人亦不包
    含被告，勾串及滅證之風險並不存在。⑶被告歷次供述均自
    白坦承認罪並交代案情，絕無湮滅、偽造、變造證據或勾串
    共犯或證人之虞。是原裁定諭知延長羈押顯無理由，請准改
    以具保、責付、限制住居等處分等語。
　㈡被告林郁恒部分：被告就本案犯行均坦承不諱，且被告僅認
    識游溢凱一人，並不會有串供可能，且僅參與一天，共4位
    被害人、被害金額總計新臺幣29萬元，被告願意對其等道歉
    、賠償。請求准予交保，讓被告處理家中經濟及事務，並能
    照顧年邁父親、舉辦過世奶奶之法會，以盡孝心等語。
三、刑事訴訟法第101條第1項第2款所稱「有事實足認為有勾串
    共犯或證人之虞」係以妨礙發現真實，使案情有晦暗之危險
    作為羈押原因。基於趨吉避凶之人性，任何刑事被告都可能
    會有影響共犯或證人之企圖，但抽象上之可能性並不足以肯
    認此一危險之存在，法院必須於個案中依據客觀事實或跡證
    加以判斷，諸如：㈠被告於本案曾有勾串共犯或證人之事實
    （例如：多數共同被告違反既存事證，不尋常地將一切刑事
    責任指向特定被告）；㈡被告於本案相關案件中曾有勾串共
    犯或證人之事實或有此嫌疑；㈢尚有共犯或證人待傳訊，不
    予羈押被告，被告極有可能勾串共犯或證人為虛偽之陳述；
    ㈣被告有以不當之方法影響或聯絡共犯或證人之嫌疑存在（
    例如：頻頻以電話、書信或其他方法聯絡共犯或證人等）；
    ㈤案情非待逃匿之共犯到場陳述無法明瞭等，均可供法院執
    為審認之具體標準。而被告有無繼續羈押之必要，應許由法
    院斟酌訴訟進行程度及其他一切情事而為認定。法院對被告
    執行之羈押，本質上係為使訴訟程序得以順利進行或為保全
    證據或為保全對被告刑罰之執行之目的，而對被告所實施之
    剝奪人身自由之強制處分，是關於羈押與否之審查，其目的
    僅在判斷有無實施羈押強制處分之必要，並非認定被告有無
    犯罪之實體審判程序，相關證據只須達釋明之程度即可，而
    不必至確信之程度，故關於羈押之要件，無須經嚴格證明，
    以經釋明得以自由證明為已足，至於被告是否成立犯罪，乃
    本案實體上應予判斷之問題。故被告有無羈押之必要，法院
    僅須審查被告犯罪嫌疑是否重大、有無羈押原因、以及有無
    賴羈押以保全偵審或執行之必要，由法院就具體個案情節予
    以斟酌決定，如就客觀情事觀察，法院許可羈押或延長羈押
    之裁定，在目的與手段間之衡量並無明顯違反比例原則情形
    ，即無違法或不當可言。
四、經查：
　㈠被告林暐傑、林郁恒均因涉犯刑法第339條之4第1項第1、2款
    之加重詐欺取財、洗錢防制法第14條第1項一般洗錢及組織
    犯罪防制條例第3條第1項後段參與組織等罪，嫌疑重大，且
    有事實認為有湮滅證據、偽造、變造證據或勾串共犯或證人
    之虞，而有羈押之原因及必要性，均經原審於110年10月6日
    裁定羈押並禁止接見、通信，嗣因羈押期間將屆，乃均經原
    審裁定被告2人自111年1月6日起延長羈押2月，並禁止接見
    、通信在案，業經本院核閱相關卷宗無訛。
　㈡被告林暐傑雖以上揭意旨，請求准改以具保、責付、限制住
    居之處分等語。惟查，被告於本案雖係監督車手提領款項之
    角色，然其監督並回報車手林韋汎、馮０嘉提領55次贓款之
    犯行予集團群組之其他成員，可知其參與之角色屬具有監督
    、通報及協助集團成員脫免訴追之性質，並曾於警詢時供承
    ：其因看見共犯遭便衣警察圍住，即以加密通訊軟體Telegr
    am回報其他成員有「便衣」，並曾於監看過程中騎乘遮掩車
    牌之機車等情（見警礁偵卷六第1102頁、第1104頁、偵字第
    6321號卷第126頁反面至第131頁），是其勾串、滅證之可能
    性自屬較高，且考諸其參與監督次數甚多，與其他共犯間之
    供述仍有再予釐清之必要，自難謂其與集團成員之互動所知
    甚少，或僅因交互詰問之證人不含被告林暐傑，抑或已坦承
    全案犯行等情，而認可完全排除被告勾串、滅證之可能性，
    再以本案係屬集團性犯罪，該集團雖經起訴，相關共犯與被
    告間尚有聯絡本案案情之可能，且共犯間具有利害關係，彼
    此存有相互勾串供詞、互為維護之高度誘因，衡以本案受害
    人眾多、詐騙金額高、本案犯行對社會的危害性、國家刑罰
    權遂行之公益考量與被告人身自由私益衡量，原審認為確保
    訴訟程序，包括裁判後執行程序之遂行，無從以具保、責付
    、限制住居等侵害較小之手段代替，且認有羈押之必要性，
    裁定被告應予延長羈押並禁止接見、通信，核無不法、失當
    之處，是被告所執抗告理由⑴⑵⑶及替代手段之請求均不足採
    ，難認有理。
　㈢被告林郁恒則以上揭意旨，請求准予交保，讓被告回家處理
    家中經濟及事務，並能照顧年邁父親、舉辦過世奶奶之法會
    ，以盡孝心等語。然查，被告林郁恒於本案擔任車手角色，
    除車手頭游溢凱為其上游並招募其加入該集團外，尚有認識
    8年左右之友人許駿豪亦擔任本案詐欺集團之車手頭，且曾
    與收簿手謝志忠、車手頭呂承恩接觸，復經由呂承恩、游溢
    凱協助更換假車牌等情，此有被告警詢筆錄在卷可憑（見警
    礁偵卷九第1905頁、第1907頁），是有事實足認被告林郁恒
    有勾串共犯及影響證人日後作證內容之可能性，確有羈押之
    原因。復審酌本案乃集團性犯罪，有眾多人員參與，偵查機
    關破獲不易，所為嚴重干擾社會正常交易及人與人間之互信
    基礎，遠非一般通常詐欺個案所可比擬，經權衡犯罪情節輕
    重、對國家社會秩序之危害及對人身自由拘束之不利益、防
    禦權行使限制之程度後，原審裁定認非予羈押，顯難確保訴
    訟程序，即亦包括裁判後執行程序之遂行，且無從以其他手
    段替代，故而准予延長羈押2月，並諭知禁止接見、通信，
    經核亦無違法、失當之情形，又抗告意旨其餘個人或家庭因
    素，或對被害人賠償之意願等，均非與勾串、滅證或有無羈
    押必要性之法定事由無關。從而，被告執詞提起抗告，尚不
    足採。
五、綜上所述，原裁定認被告林暐傑、林郁恒之羈押原因及必要
    性依然存在，裁定被告2人均自111年1月6日起延長羈押2月
    ，並禁止接見、通信，在目的與手段間之衡量，並無違法或
    不當之情形，核無不合。被告林暐傑、林郁恒2人之抗告，
    均無理由，應予駁回。
據上論斷，應依刑事訴訟法第412條，裁定如主文。
中　　華　　民　　國　　111 　年　　2 　　月　　9 　　日
                  刑事第二十庭  審判長法　官  王復生
　　　　　　　　　　　　　　　　　　　法　官  張紹省
　　　　　　　　　　　　　　　　　　　法　官  蕭世昌
以上正本證明與原本無異。
不得再抗告。
                                      書記官  吳建甫
中　　華　　民　　國　　111 　年　　2 　　月　　9 　　日